【裁判字號】    89,易,571
【裁判日期】    890911
【裁判案由】    詐欺等
【裁判全文】
臺灣臺南地方法院刑事判決                          八十九年度易字第五七一號
    公  訴  人  臺灣台南地方法院檢察署檢察官
    被      告  甲○○
右列被告因詐欺等案件，經檢察官提起公訴 (八十八年度偵字第一二八一七號)，本
院判決如左：
    主  文
甲○○行使偽造私文書，足以生損害於他人，處有期徒刑陸月。
附表所示支票其背面偽造「陳友利」署押壹枚沒收之。
    事  實
一、甲○○於民國（下同）八十六年三、四月間，在不詳處所，向不詳姓名綽號「阿
    珠」成年女子處取得，明知無法兌付之他人所失竊、可疑為贓物如附表所示支票
    一紙（按該支票係李燕錐於八十六年三月廿二日凌晨五時三十分許，在台北縣土
    城市○○路○段十八號住處失竊），甲○○取得上開支票後，即夥同曹惠忠（另
    案由台灣板橋地方法院審結），共同意圖不法所有，於八十六年五月七日，共同
    持甲○○向綽號「阿珠」不詳姓名成年女子取得附表所示支票（面額新台幣三十
    二萬八千元）一紙，前往台北縣三峽鎮○○路○段四九六巷十一號乙○○住處，
    向乙○○佯稱，甲○○因家中缺錢辦理喪事，正欲持上開支票向地下錢莊借貸等
    語，致使乙○○信以為真，陷於錯誤，同情渠等困境，而同意受讓上開支票，當
    場由甲○○於上開支票背面偽造「陳友利」名義背書交付予乙○○收受，再由乙
    ○○向其女婿劉光奕商借三十萬元借予甲○○、曹惠忠二人，經劉光奕同意後，
    旋即由乙○○帶同甲○○至郵局提領劉光奕在郵局帳戶內新台幣（下同）三十萬
    元交付予曹惠忠、甲○○二人，渠等二人得手後，即自所得三十萬元中，抽出五
    萬元，償給上開綽號「阿珠」不詳姓名成年女子。嗣上開支票於八十六年五月十
    日屆期，經乙○○女婿劉光奕提示，因該支票業經所有人即發票人李燕錐（千代
    商號）辦理掛失止付，而遭銀行退票，乃經警循線查悉上情。
二、案經台北縣警察局土城分局、新莊分局分別報請台灣板橋地方法院檢察署檢察官
    呈請台灣高等法院檢察署檢察長核轉台灣台南地方法院檢察署檢察官偵查起訴。
    理  由
一、右揭事實，業據被告甲○○於偵審中均坦承不諱，並經被害人乙○○及另案被告
    曹惠忠分別於警訊時及偵查中均供述明確。按附表所示支票，係被害人李燕錐於
    八十六年三月廿二日凌晨五時三十分許，在台北縣土城市○○路○段十八號住處
    失竊，業據李燕錐於警訊時指訴明確（見台灣板橋地方法院檢察署八十六年度偵
    字第一四三○三號偵查卷內李燕錐八十六年六月九日警訊筆錄），並有台北市票
    據交換所八十六年五月廿七日函乙份、李燕錐遺失票據申報書影本乙份在卷可稽
    （存放於台灣板橋地方法院檢察署八十六年度偵字第一四三○三號偵查卷內）。
    依此，附表所示支票係屬贓物，堪以認定。又被告甲○○向不詳姓名綽號「阿珠
    」成年女子取得附表所示支票後，並於該支票偽造「陳友利」背書，與另案被告
    曹惠忠共同向被害人乙○○騙取三十萬元，亦據被告甲○○及另案被告曹惠忠於
    偵查中供述在卷，並有附表所示支票一紙在卷可稽（存放於台灣板橋地方法院檢
    察署八十六年度偵字第一四三○三號偵查卷內）。綜上所述，本件被告甲○○故
    買贓物、詐欺取財、行使偽造私文書犯行，事證明確，均堪以認定。
二、查被告甲○○向不詳姓名綽號「阿珠」之成年女子取得附表所示支票時，曾應綽
    號「阿珠」者要求，於以附表支票取得票款時，將給予綽號「阿珠」五萬元，則
    被告甲○○就取得附表所示支票，係有對價關係，則被告甲○○此部分所為，係
    犯刑法第三百四十九條第二項故買贓物罪名。另被告甲○○與另案被告曹惠忠共
    同向被害人乙○○以附表支票騙取票款，並由被告甲○○在附表支票偽造「陳友
    利」背書交付被害人乙○○，核被告甲○○此部分所為，係犯刑法第三百三十九
    條第一項詐欺取財罪名，及刑法第二百十六條、第二百十條行使偽造文書罪名。
    被告於附表所示支票偽造他人姓名之署押行為，為偽造文書部分行為，不另論罪
    。被告甲○○與另案被告曹惠忠共同向被害人乙○○詐財，彼此間有犯意聯絡，
    行為分擔，應論以共同正犯。又被告所犯上開三罪，有方法結果之牽連關係，為
    牽連犯，應從一重論以刑法第二百十六條、第二百十條行使偽造私文書罪名。又
    被告所犯行使偽造私文書罪，雖未經起訴，惟與公訴人起訴部分，有牽連犯之裁
    判上一罪關係，本院自得併予審酌，附此說明。爰審酌被告犯罪之動機、目的、
    所受之刺激、手段、品行、智識程度、所生危害及犯罪後之態度等一切情狀，量
    處如主文所示之刑，以資懲儆。另被告甲○○於附表所示支票上偽造「陳友利」
    背書，應依刑法第二百十九條規定，不問屬於犯人與否，宣告沒收之。
三、至台灣台南地方法院檢察署檢察官併案審理八十八年度偵字第一四四九七號、八
    十九年度偵字第二五五六號二案。前者（八十八年度偵字第一四四九七號），併
    案意旨，係認被告甲○○於八十八年二月間，先持變造之林增誠身分證（其上換
    貼自己之照片，此變造身分證部分，業經本院於八十八年三月廿九日以八十八年
    度易字第七八二號判決確定在案）向斗六郵局申請開設支票存款帳戶，於領得支
    票後，與「洪志杰」二人共同意圖為自己不法之所有，由「洪志杰」於八十八年
    三月三十一日，前往雲林縣斗六市「捷祥資訊有限公司」，向該公司斗六分公司
    主任吳英杰佯稱：林增誠（實為甲○○冒用）係小博通企業社負責人，將於斗六
    市○○路四○七號開設電腦補習班，欲訂購電腦一批。「洪志杰」並先預付訂金
    二萬元，捷祥公司不知其偽，依約於八十八年三月三十一日及八十八年四月三日
    如期交貨予「洪志杰」簽收。同時收取前開被告甲○○冒名申請之發票人林增誠
    簽發、面額三十四萬七千九百七十元、發票日八十八年四月十五日之斗六郵局支
    票一紙，惟於八十八年四月十二日該補習班即人去樓空，所交付支票經提示亦未
    兌現，捷祥公司始知受騙。認被告甲○○涉犯有刑法第二百十六條、第二百十二
    條、第二百十條行使偽造私文書罪嫌及刑法第三百三十九條第一項之詐欺取財罪
    嫌云云。另後者（八十九年度偵字第二五五六號），併案意旨，係認甲○○意圖
    為自己不法之所有，在報紙刊登刮刮樂廣告，於八十八年八月十二日通知被害人
    曹玉蘭中獎，使被害人曹玉蘭誤以為中了五十萬元彩金，而於八十八年八月十八
    日上午九時許，在台南市「安和郵局」匯寄中獎手續費八萬元，至被告甲○○設
    於台南市普濟郵局第○四五二七九─七號帳戶內。因認被告甲○○涉犯刑法第三
    百三十九條第一項之詐欺取財罪嫌云云。併案部分，前者（八十八年度偵字第一
    四四九七號），被告甲○○詐欺行為時間，係在八十八年二月間，與本件被告甲
    ○○之詐欺取財時間係八十六年五月間，二者在犯罪時間相距已有一年十個月，
    且被告甲○○在八十八年二月間之詐欺犯行，係以變造被害人林增誠身分證去郵
    局申請開設支票帳戶請領支票，再向人購買電腦詐取財物，然本件被告甲○○係
    以向第三人收取他人遺失之支票，再向被害人乙○○借款以騙取財物，二者不惟
    犯罪時相距長達一年十個月，即犯罪手法亦不相同，顯難認此部分與本件有罪判
    決部分有連續犯關係；至後者（八十九年度偵字第二五五六號）被告甲○○的
    詐欺取財時間係在八十八年八月間，亦與本件被告甲○○在八十六年五月間之詐
    欺取財時間，相距二年三個月。而被告八十八年八月間詐欺取財行為，係利用在
    報紙刊登刮刮樂廣告，以誘人匯寄中獎手續費入被告甲○○設於台南市普濟郵局
    之帳戶，二者犯罪手法大相迥異。在時間上更相距達二年三個月以上，更難認被
    告甲○○八十八年八月詐欺取財行為與本件有罪判決部分，有任何連續犯關係。
    綜上說明，被告甲○○所犯二件併案行為（八十八年度偵字第一四四九七號、八
    十九年度偵字第二五五六號），顯均係見有機乘，而各自另行起意所為，難認與
    本件有罪判決部分，有連續犯之裁判上一罪關係，本院即難併予以審酌，應分別
    退回台灣台南地方法院檢察署檢察官另行偵查，併此敘明。
據上論斷，應依刑事訴訟法第二百九十九條第一項前段，刑法第廿八條、刑法第三百
三十九條第一項、第三百四十九條第二項、第二百十六條、第二百十條、第五十五條
、第二百十九條，罰金罰鍰提高標準條例第一條前段，判決如主文。
本案經檢察官李宗榮到庭執行職務。
中      華      民      國      八十九      年      九      月  十一    日
                                  臺灣臺南地方法院刑事第三庭
                                          法  官  董武全
右正本證明與原本無異。
如不服本判決，應於判決送達後十日內，向本院提出上訴狀。
                                          書記官  黃弘儀
中      華      民      國      八十九      年      九      月  十一    日
附表
編號  支票號碼   發    票    人    發票日期  金額（新台幣） 提示日期
01    ZB0000000  千代商店、李燕錐  86.05.10  328,000元      86.05.10
註：付款人：華南銀行板橋分行土城辦事處
附錄本件論罪科刑法條全文：
刑法第三百三十九條第一項
意圖為自己或第三人不法之所有，以詐術使人將本人或第三人之物交付者，處五年以
下有期徒刑、拘役或科或併科一千元以下罰金。
刑法第三百四十九條第二項
搬運、寄藏、故買贓物或為牙保者，處五年以下有期徒刑、拘役或科或併科一千元以
下罰金。
刑法第二百十六條
行使第二百十條至第二百十五條之文書者，依偽造、變造文書或登載不實事項或使登
載不實事項之規定處斷。
刑法第二百十條
偽造、變造私文書，足以生損害於公眾或他人者，處五年以下有期徒刑。


司法院資訊處製作；財團法人民間司法改革基金會備份。
